臺灣臺北地方法院刑事判決　　　　　　　 94年度易字第935號
公　訴　人　臺灣臺北地方法院檢察署檢察官
被　　　告　乙○○
上列被告因業務侵占案件，經檢察官聲請簡易判決處刑（94年度
偵字第5453號），本院受理後（94年度簡字第1266號），認為不
宜以簡易判決處刑，改以通常程序審理，嗣於本院準備程序進行
中，被告先就被訴事實為有罪之陳述，經裁定適用簡式審判程序
，判決如下：
    主  文
乙○○連續意圖為自己不法之所有，而侵占對於業務上所持有之
物，處有期徒刑柒月。
    事  實
一、乙○○原任職於設在臺北市中山區○○○路○段一四八號一
    樓之台仁有限公司（下稱台仁公司），擔任業務員，職司接
    受客戶委託，向第三人收取應收帳款及保管、交付收得款項
    等工作，為從事業務之人，民國九十年十二月五日，甲○○
    委託台仁公司自九十年十二月五日至九十一年十二月四日止
    ，向住在臺北縣永和市○○路一０四巷七弄三十號二樓之債
    務人許麗琳收取帳款新臺幣（下同）一百萬元，並約定實際
    收得款項中百分之二十五作為台仁公司應得佣金，而簽訂應
    收帳款委託管理合約書，台仁公司即指派丙○○（原名簡佑
    倫，八十五年四月十八日更名，另經不起訴處分確定在案）
    、乙○○向許麗琳收取帳款，並由乙○○實際負責收款、保
    管事宜，迨上開契約約定之委託收款期限屆至後，甲○○仍
    口頭約定繼續委託台仁公司向許麗琳收取帳款，佣金計算方
    式亦與先前約定相同，其後丙○○、乙○○於九十二年年中
    自台仁公司離職，轉任職設在臺北市○○區○○路八德路三
    段十二巷五十二弄八號一樓之金財信有限公司（下稱金財信
    公司），甲○○則口頭約定委託丙○○向許麗琳收取帳款，
    並仍由乙○○實際負責收取、保管帳款事宜，佣金之計算方
    式仍為實際收得款項之百分之二十五，其間乙○○共計向許
    麗琳收得四十八萬元，扣除佣金後，本應交付甲○○三十六
    萬元，然乙○○僅將其中收得之二十八萬五千元交付與甲○○，其於九十二年三月十七日、四月十七日、五月廿七日、
    六月廿三日、七月十五日向許麗琳收得十萬元帳款（共五次
    、每次二萬元），扣除佣金後，應交付七萬五千元與甲○○
    ，然乙○○因家中亟需用錢，竟基於意圖為自己不法所有之
    概括犯意，連續於上開五個時間，於收到款項後即將上開業
    務上持有之款項共計七萬五千元（每次一萬五千元）侵占入
    己並支用完畢，後因甲○○與許麗琳就債務數額進行結算，
    始悉上情。
二、案經甲○○訴由臺灣臺北地方法院檢察署檢察官偵查並聲請
    簡易判決處刑，本院受理後，認為不宜以簡易判決處刑，改
    以通常程序審理，嗣於本院準備程序進行中，乙○○先就被
    訴事實為有罪之陳述，經裁定適用簡式審判程序。
    理  由
一、上揭犯罪事實，業據被告乙○○坦承不諱，核與證人丙○○
    、甲○○、許麗琳證述內容相符，並有卷附應收帳款委託管
    理合約書、被告向許麗琳收取款項之簽收紀錄表、郭寶玉之
    泛亞銀行000000000000號帳戶存摺影本、丙○○之台新銀行
    建北分行00000000000000號帳戶存摺影本、告訴人甲○○木
    柵區農會00000000000000帳戶存摺影本、世華銀行00000000
    0000帳戶存摺影本、告訴人之妻鄭多美簽收被告交付一萬五
    千元之收據等在卷可稽，堪信被告自白與事實相符；至告訴
    人甲○○雖認被告於九十二年三月十七日、四月十七日、五
    月廿七日、六月廿三日、七月十五日向許麗琳收得之十萬元
    無權再扣除百分之二十五之佣金，亦即應交還伊十萬元而非
    七萬五千元云云，然證人甲○○業證稱：「（為何九十一年
    十二月四日後，乙○○繼續幫你收錢？）簡先生（按指丙○○）離開台仁公司，他表示他願意繼續幫我收取帳款，我同
    意讓他收，但事後沒有再填契約書。（繼續收帳款，有無約
    定報酬？）也是四分之一。」等語（見本院九十四年九月廿
    一日審判筆錄），是被告收得款項中百分之二十五本為其與
    丙○○應得之佣金，不因事後被告另就應交付與甲○○之款
    項侵占入己而有不同，自難認被告收取十萬元後，就其中二
    萬五千元部分，主觀上亦有侵占之犯意可言；另查，訊之證
    人甲○○業明確證稱：「（你有無指示被告乙○○或簡佑倫
    無須逐筆款項交回，而是累積一定程度之後，再一筆交回即
    可？）沒有。」等語（同上審判筆錄），且觀諸卷附存摺影
    本及收據，被告及丙○○均係向許麗琳每收取二萬元後即交
    付一萬五千元與甲○○，並無累積至一定數額後再整筆交還
    之情形，是被告顯未得甲○○授權得逐次累積至一定數額後
    再整筆交還甲○○之情，是被告於九十二年三月十七日、四
    月十七日、五月廿七日、六月廿三日、七月十五日向許麗琳
    逐次收取款項後，連續多次侵占入己，亦堪認定；又被告、
    丙○○雖係於九十二年五月十三日、十二月十八日、九十三
    年二月廿七日、四月廿九日先後交還六萬元與甲○○，較被
    告實際向許麗琳收得款項之時間（九十一年十一月十八日至
    九十二年二月二十日、共四次、每次二萬元）已有相當差距
    ，然並無其他積極證據足認被告就此部分亦有侵占之犯意，
    不能排除被告僅係債務履行遲延之可能，亦此敘明，綜上所
    述，本件事證明確，被告犯行堪以認定，應依法論科。
二、核被告所為，係犯刑法第三百三十六條第二項之業務侵占罪
    ，被告先後五次業務侵占犯行，時間緊接、方法相同、觸犯
    構成犯罪要件相同之罪名，顯係基於概括犯意，應依連續犯
    之規定論以一罪，並依法加重其刑，公訴意旨原認被告連續
    侵占款項達四十八萬元，然經本院調查結果，被告業將收得
    之二十八萬五千元（收取三十八萬元、扣除佣金九萬五千元
    ）交付與甲○○，僅七萬五千元（收取十萬元、扣除佣金二
    萬五千元）侵占入己，已如前述，此部分業經到庭實行公訴
    之檢察官減縮犯罪事實在案（見本院九十四年十月十三日簡
    式審判筆錄），是本院自僅就減縮後之犯罪事實予以審理，
    附此敘明。爰審酌被告犯罪之目的、動機、手段、侵占款項
    次數及數額、所生危害、嗣後坦承犯行、然尚未賠償被害人
    損失等一切情狀，量處如主文所示之刑。
據上論斷，應依刑事訴訟法第452條、第273條之1第1項、第299
條第1項前段，刑法第56條、第336條第2項，罰金罰鍰提高標準
條例第1條前段，判決如主文。
本案經檢察官於知慶到庭執行職務
中　　華　　民　　國　　94　　年　　10　　月　　27　　日
　　　　　　　　　刑事第十二庭  法　官　張永宏
以上正本證明與原本無異。
如不服本判決，應於判決送達後10日內，向本院提出上訴狀。
　　　　　　　　　　　　　　　　書記官　楊灥
中　　華　　民　　國　　94　　年　　10　　月　　27　　日
附錄本件論罪科刑法條全文
刑法第336條
對於公務上或因公益所持有之物，犯前條第一項之罪者，處一年
以上七年以下有期徒刑，得併科五千元以下罰金。
對於業務上所持有之物，犯前條第一項之罪者，處六月以上五年
以下有期徒刑，得併科三千元以下罰金。
前二項之未遂犯罰之。
